【裁判字號】    95,上訴,110
【裁判日期】    950309
【裁判案由】    毒品危害防制條例
【裁判全文】
臺灣高等法院臺中分院刑事判決         95年度上訴字第110號
上  訴  人
即  被  告  乙○○
                    現另案於臺灣臺中監獄執行中
公設辯護人  本院公設辯護人甲○○
上列上訴人因違反毒品危害防制條例案件，不服臺灣臺中地方法
院94年度訴緝字第239號中華民國94年11月21日第一審判決 （起
訴案號：臺灣臺中地方法院檢察署93年度偵字第1960號），提起
上訴，本院判決如下：
    主  文
上訴駁回。
    事  實
一、乙○○有違反槍砲彈藥刀械管制條例、違反肅清煙毒條例、
    違反麻醉藥品管制條例等多次犯罪前科，最近一次因違反肅
    清煙毒條例案件經台灣台中地方法院判處有期徒刑3年4月確
    定，經送執行後 ，於民國90年5月28日假釋付保護管束，至
    93年10月10日始假釋期滿（不構成累犯），於假釋期間，仍
    不知悔改。明知第一級毒品海洛因具有成癮性、濫用性，對
    社會深具危害，因自身染有施用第一級毒品海洛因之惡習，
    明知丙○○販賣第一級毒品予不特定人，貪圖以較低價格取
    得第一級毒品海洛因供己施用之利益，竟與成年男子丙○○
    共同基於販賣第一級毒品海洛因營利之犯意聯絡，於93年1
    月13日上午9時許，由丙○○先與姓名年籍不詳之買主接洽
    購買毒品數量、價錢，並議定交易地點在台中市○區○村路
    ○段236巷與美村路1段路口，再由乙○○依照丙○○之指示
    ，於同日上午11時20分許，攜帶海洛因14包（淨重合計3.54
    公克、空包裝重3.82公克），至前開約定交易地點交付予買
    主，嗣買主駕駛車牌號碼不詳車輛減速接近即將交易時，因
    在場埋伏之員警立即衝出，買主乃迅速駕車逃逸，被告則為
    警當場查獲，始未得逞。
二、案經台中縣警察局霧峰分局移送臺灣臺中地方法院檢察署檢
    察官偵查起訴。
    理  由
一、被告乙○○於偵查中坦承上開犯罪事實，惟自原審審理起僅
    不否認伊知悉丙○○在販賣毒品，暨有依丙○○指示前往上
    開路口等候之事實，而矢口否認有與丙○○共同販賣第一級
    毒品海洛因之犯行，辯稱：伊並未答應幫丙○○販賣毒品，
    丙○○沒有叫伊帶海洛因到巷口，伊到巷口是要等丙○○，
    不知道丙○○要做什麼，查獲的14包海洛因是丙○○先前交
    給伊抵紋身費用，伊要自己施用，因為伊開設的紋身館出入
    客人多，不能將海洛因放在店內，所以才帶在身上，伊知道
    丙○○在賣毒品，丙○○曾提過如果幫他交付毒品給別人就
    可以用較便宜的價格向丙○○買得毒品，但伊沒有答應；被
    告上訴後復辯稱：警、偵訊中之自白係因毒癮發作，而不知
    所云等語。
二、經查：被告係於93年1月13日上午11時20分許，攜帶海洛因
    14小包，前往台中市○區○村路○段236巷與美村路1段路口
    ，現場有一部車輛經過，被告即從舊式公寓走出來到巷口接
    近該車輛，該車亦有減速，惟在場埋伏之員警立即衝出，該
    車乃迅速駛離，被告則為警當場查獲等情，業據證人即當時
    到場查獲之員警葉泰安於原審審理期日結證明確。葉泰安並
    具結證稱：「當時接獲報案，當地有毒品交易，到現場時有
    一部車子經過，被告就從舊式的公寓走出來，走到巷口，接
    近那部車子，符合我們線報情形，我們當時有4人，有偵查
    員還有小隊長帶隊，我們都穿便服埋伏，見狀就衝過去，就
    在衝過去之際，那部車子就迅速離開，車子離開之後，我們
    就上前詢問被告，被告當時手握著東西，我們就請他打開手
    ，被告手上握有毒品，最後在被告身上查獲毒品共14包。」
    「有看到被告接近該車……依我們當時埋伏所見，狀況是被
    告要和車子內的人交談，車子有減速。」等語（見原審卷第
    106頁、107頁）。而被告為警查獲時，在其身上查扣之粉末
    14包，經送請法務部調查局檢驗結果，確均含第一級第六項
    毒品海洛因成分，合計淨重3.54公克（空包裝重3.82公克）
    等情，亦有法務部調查局93年2月27日調科壹字第120013524
    號鑑定通知書、台中縣警察局霧峰分局扣押筆錄暨扣押物品
    目錄表附卷可稽（見偵查卷第40頁、17頁）。又被告於警詢
    、台灣台中地方法院檢察署檢察官內勤訊問時及偵查中，並
    承認有受丙○○指示而於上開時地交付毒品予買方之事實。
    被告於93年1月13日警詢時供承：「警方在我身上所查獲的
    毒品係一名綽號叫萬仔之丙○○所有，當有人要購買毒品時
    與丙○○聯絡後，丙○○即將毒品拿來給我，要我幫他送毒
    品送至丙○○指定之地點與購毒者交易」等語（見偵查卷第
    10頁）；於同日檢察官內勤訊問時供承：「（問：扣案毒品
    是誰的？）是丙○○的，我是幫他拿去給人家，是丙○○在
    賣，他說我幫他送海洛因給他人，他就賣比較便宜的海洛因
    給我」等語（見同上卷第28頁）；於93年2月4日偵查中供承
    ：「今年1月13日早上9點多或10點多，一位叫丙○○的人先
    打電話給我，之後本人找我交給我毒品，要我拿到美村路一
    段的一個巷子口，他說有人會過來找我，結果我走到巷口就
    被警察抓了。」「丙○○說我幫他把毒品交給他說的買主，
    丙○○就會賣給我毒品算便宜一點」等語（見同上卷第36
    至37頁）。因原審辯護人爭執被告於警詢、偵查中之自白，
    原審乃於94年7月11日勘驗期日勘驗93年2月4日偵查中筆錄
    之錄音帶，當庭被告自承伊對於93年2月4日偵查中所為上開
    自白不爭執，並同意錄音帶已無勘驗必要乙事，有原審勘驗
    筆錄在卷（見原審卷第51頁）。雖然，被告自原審審理時起
    翻異前詞，否認為丙○○交付毒品與買主，然其於警詢、偵
    訊時供承係到上開巷口交付毒品予買主乙節，與證人葉泰安
    證述之上開情節相符，而且，被告於93年2月4日偵查中之自
    白，距離93年1月13日被查獲時已逾20日，且自93年1月13
    日起即以台灣台中地方法院檢察署93年度觀執字第86號，送
    台中看守所附設勒戒所執行觀察勒戒（見台灣高等法院被告
    前案紀錄表，本院卷第17頁、19頁），自無再與毒品接觸之
    機會，則93年2月4日之自白應與毒癮無關，被告在本院所辯
    毒癮發作之詞，自非可取。此外，復有交易現場自被告身上
    查扣之第一級毒品海洛因14包可證。綜上可知，被告接獲丙
    ○○電話後，乃攜帶上開毒品海洛因14包至丙○○所指示之
    地點等候，確有為丙○○交付毒品海洛因予買主營利之意思
    ，並有攜帶毒品海洛因至現場以待交付之事實，販賣毒品海
    洛因犯行已堪認定。是被告所辯，純係推諉卸責之詞，不足
    採信。本件事證明確，被告犯行堪以認定，應予依法論科。
    至於，被告請求傳喚之證人丙○○，業經原審傳喚、拘提，
    均因丙○○行方不明，無法拘提到庭（參見台中市警察局第
    六分局94年10月13日中分六偵字第0940034133號函，附原審
    卷第95頁），本院復依職權查址，亦發現丙○○已被遷移住
    址至台中市西屯區戶政事務所（見本院卷第31頁），可見丙
    ○○確已行方不明，無從傳拘其到庭作證，併此敘明。
三、按海洛因為毒品危害防制條例第2條第2項第1款明定列管之
    第一級毒品，任何人非經許可，不得販賣、運輸、持有。次
    按毒品危害防制條例對於販賣、運輸、意圖販賣而持有定有
    不同之處罰條文。所謂運輸，係指單純運輸並無他項目的者
    而言，若以販賣目的而從事於搬運之行為，仍成立販賣之罪
    （最高法院24年上字第1673號判例、92年臺上字第1184號判
    決意旨參照）。又販賣毒品罪，不以販入之後復行賣出為必
    要，只要以營利意思為目的，而有販入或賣出二者之一之行
    為，即足構成。如非以營利售賣意圖而販入，或因其他原因
    而持有，嗣起意圖利售賣，尚未著手於賣出行為，始成立意
    圖販賣而持有第一級或第二級毒品罪責（最高法院90年臺上
    字第1898號判決意旨參照）。經查，本案查獲之毒品海洛因
    係丙○○交付予被告，固為被告所不爭執，惟客觀上尚無從
    認丙○○係基於販賣第一級毒品海洛因之意思，而販入第一
    級毒品海洛因。又被告既明知丙○○販賣第一級海洛因毒品
    予不特定人，因自身染有施用第一級毒品海洛因之惡習，貪
    圖向丙○○以較低價格購得海洛因供自己施用之利益，而受
    丙○○之指示至前開約定交易地點等候，嗣駕駛不詳車輛買
    主接近時，即將交付毒品予買主之際為警查獲，顯已著手實
    施販毒行為。被告以此方式參與丙○○販賣第一級毒品海洛
    因的構成要件之行為，以達成販賣第一級毒品之目的，並已
    著手實施販賣行為，然未及交付而為警查獲，應論以販賣毒
    品未遂罪。是核被告所為，係犯毒品危害防制條例第4條第6
    項、第1項之販賣第一級毒品未遂罪。公訴人原起訴被告涉
    犯毒品危害防制條例第5條第1項意圖販賣而持有第一級毒品
    罪，然於原審審理時檢察官當庭變更起訴所引用之法條為同
    條例第4條第1項販賣第一級毒品罪（見原審卷第82頁、83頁
    ），此部分無庸在判決中另變更起訴法條；至於「未遂」並
    非獨立之犯罪，僅係犯罪狀態，不生變更法條問題，是以，
    公訴人雖認為被告涉犯毒品危害防制條例第4條第1項販賣第
    一級毒品既遂罪，經審理結果本院認被告涉犯同條例第4條
    第6項、第1項之販賣第一級毒品未遂罪，同不生變更法條問
    題。被告販賣前持有第一級毒品海洛因之低度行為，應為販
    賣之高度行為所吸收，不另論罪。被告與丙○○間，有犯意
    聯絡及行為分擔，為共同正犯。又被告未及交付而未遂，應
    依刑法第26條前段減輕其刑。扣案之第一級毒品海洛因14包
    淨重3.54公克（空包裝重3.82公克），係毒品危害防制條例
    第2條第2項第1款之第1級毒品，爰依同條例第18條第1項前
    段規定，宣告沒收銷燬之。被告因本件販賣毒品尚未及交付
    ，即為警查獲，並無因此獲取任何利益，毋庸依毒品危害防
    制條例第19條第1項規定，諭知沒收或以其財產抵償所獲利
    益。
四、原審認被告罪證明確，適用毒品危害防制條例第4條第6項、
    第1項、第18條第1項前段，刑法第11條、第28條、第26條前
    段之規定，並審酌被告有如事實欄所載前科素行，認被告素
    行不佳，且其自身染有施用第一級毒品海洛因之惡習，明知
    海洛因具有成癮性，服用後會產生依賴性且戒解不易，竟為
    圖一己之私利，無視於國家防制毒品危害之禁令，動機自非
    良善，其貪圖以較低價格購買毒品供己施用之利益，而為丙
    ○○所用致罹重典，但被告販賣第一級毒品海洛因僅有1次
    ，未及交付毒品即為警查獲，尚未實際發生損害，兼參酌被
    告犯罪之動機、目的、手段，暨被告犯罪後飾詞否認犯行等
    一切情狀，量處被告有期徒刑7年6月；另敘明扣案之第一級
    毒品海洛因14包淨重3.54公克（空包裝重3.82公克），係毒
    品危害防制條例第2條第2項第1款之第1級毒品，並依同條例
    第18條第1項前段規定，宣告沒收銷燬之。其認事用法並無
    不當，量刑亦稱妥適。被告上訴意旨否認犯行，指摘原判決
    不當，為無理由，應予駁回。
據上論結，應依刑事訴訟法第368條，判決如主文。
本案經檢察官丁○○到庭執行職務。
中    華    民    國    95    年    3    月   9       日
            刑事第八庭  審判長法  官  羅  得  村
                              法  官  巫  政  松
                              法  官  陳  宏  卿
上列正本證明與原本無異。
如不服本判決應於收受送達後十日內向本院提出上訴書狀，其未
敘述上訴之理由者並得於提起上訴後十日內向本院補提理由書（
均須按他造當事人之人數附繕本）。
                              書記官  顏  子  良
中    華    民    國    95    年    3    月    13     日
附錄論罪科刑法條
毒品危害防制條例第四條：
第一項：製造、運輸、販賣第一級毒品者，處死刑或無期徒刑；
        處無期徒刑者，得併科新臺幣一千萬元以下罰金。
第六項：前五項之未遂犯罰之。
                                                      Ａ


司法院資訊處製作；財團法人民間司法改革基金會備份。
